臺灣臺北地方法院行政訴訟判決
111年度交字第97號
原      告  戴建臺  

被      告  新北市政府交通事件裁決處
                      設新北市○○區○○路0段000號2樓
代  表  人  李忠台    住同上
訴訟代理人  黃曉妍律師
上列當事人間交通裁決事件，原告不服被告民國111年1月17日新
北裁催字第48-C00000000號裁決，提起行政訴訟，本院判決如下
：
    主  文
一、原告之訴駁回。
二、訴訟費用新臺幣300元由原告負擔。
    事實及理由
一、程序部分：
    本件係因原告不服被告民國111年1月17日新北裁催字第48-C
    00000000號違反道路交通管理事件裁決書（下稱原處分）而
    提起行政訴訟，核屬行政訴訟法第237條之1第1項第1款規定
    之交通裁決事件，因卷證資料明確，爰依同法第237條之7規
    定，不經言詞辯論，逕為判決。
二、爭訟概要：
　  原告於110年8月16日晚間10時50分許，駕駛車牌號碼000-00
    00號自用小客車（下稱系爭車輛）行經新北市新店區環河路
    與碧潭橋頭處，與另一台自用小客車發生交通事故，經新北
    市政府警察局新店分局（下稱舉發機關）交通分隊員警到場
    處理，並對原告實施吐氣酒精濃度測試，測得吐氣所含酒精
    濃度為0.17mg/L，認原告有「酒後駕車，經酒精呼氣測定值
    為0.17m1）」之違規行為，於110年8月17日製發新北警交字
    第C00000000號舉發違反道路交通管理事件通知單（下稱舉
    發通知單）予以舉發。嗣被告審認原告有「汽機車駕駛人酒
    精濃度超過規定標準（0.15-0.25（未含））」之違規事實
    ，乃依行為時道路交通管理處罰條例（下稱道交條例）第35
    條第1項第1款及第24條第1項第2款規定開立原處分，裁處原
    告「一、罰鍰新臺幣（下同）45,000元整，吊扣駕駛執照24
    個月，並應參加道路交通安全講習，罰鍰及駕駛執照限於11
    1年2月16日前繳納、繳送，講習日期由辦理講習機關另行通
    知」、「二、上開罰鍰及駕駛執照逾期不繳納、繳送者：㈠
    罰鍰依法移送強制執行，自111年2月17日起吊扣駕駛執照48
    個月，並限於111年3月3日前繳送。㈡111年3月3日前未繳送
    駕駛執照者，自111年3月4日起吊銷駕駛執照，並逕行註銷
    駕駛執照。㈢駕駛執照吊（註）銷後，自111年3月4日起1年
    內不得重新考領駕駛執照（下稱易處處分）」，於111年1月
    18日送達原告。原告不服，於111年2月11日提起行政訴訟。
    嗣被告經本院送達起訴狀繕本重新審查後，將原處分之易處
    處分部分更正為「二、上開罰鍰逾期不繳納者，罰鍰依法移
    送強制執行。三、倘案經提起行政訴訟，俟法院裁判確定後
    再行辦理繳納罰鍰及駕照吊扣事宜」，並將更正後原處分於
    111年5月12日送達原告。
三、原告起訴主張及聲明：
  ㈠主張要旨：
　　本案於110年10月14日經臺北地方法院檢察署檢察官為不起
    訴處分，請准撤銷所有罰責。
　㈡聲明：原處分撤銷。
四、被告答辯及聲明：
　㈠答辯要旨：
　　本件110年度偵字第26080號不起訴書內容，就原告涉有刑法
    第185條之3第1項第2款「有其他情適足認服用酒類而駕駛動
    力交通工具致不能安全駕駛」罪嫌，因經審視事證認本件交
    通事故之肇因為原告駕車右轉未注意並禮讓對向欲左轉之車
    輛先行而致，然縱通常人未飲酒對此情形亦無法避免有肇事
    可能，不能僅因原告呼氣酒精濃度值為0.17mg/L進而認定有
    不能安全駕駛之情狀遂為不起訴處分，由此可知，其為不起
    訴處分之認定係因原告酒測值未達刑法刑法第185條之3第1
    項第1款「吐氣所含酒精濃度達每公升0.25毫克或血液中酒
    精濃度達百分之0.05以上」之標準，亦未有明確事證認有同
    條第2款不能安全駕駛之情事存在，並未否認原告酒後駕車
    之行為，且其呼氣酒測值0.17mg/L確已達行政裁罰標準，被
    告依行政罰法第26條第2項予以行政裁罰，並無違一行為不
    二罰原則。
　㈡聲明：駁回原告之訴。　
五、本院之判斷：　　　　
  ㈠如爭訟概要欄所載之事實，除後述之爭點外，其餘為兩造所
    不爭執，並有舉發通知單（見本院卷第63頁）、原處分（見
    本院卷第67、113頁）及送達證書（見本院卷第69、169頁）
    在卷可稽，堪以認定。
  ㈡按汽機車駕駛人，駕駛汽機車經測試檢定有酒精濃度超過規
    定標準之情形，汽車駕駛人處3萬元以上12萬元以下罰鍰，
    並當場移置保管該汽機車及吊扣其駕駛執照1年至2年；汽車
    駕駛人，有第35條第1項規定之情形者，應接受道路交通安
    全講習，行為時道交條例第35條第1項第1款、第24條第1項
    第2款分別定有明文。又汽車駕駛人有飲用酒類或其他類似
    物後其吐氣所含酒精濃度達每公升0.15毫克或血液中酒精濃
    度達百分之0.03以上之情形，不得駕車，道交條例第92條第
    1項授權訂定之道路交通安全規則第114條第2款亦有明定。
    而道交條例第35條第1項第1款「超過規定標準」所指為何，
    應綜合相關法規範意旨予以理解，由道路交通安全規則第11
    4條第2款之規定可知，駕駛人駕駛汽車時，體內酒精濃度含
    量僅有可/不可駕車兩種情形，酒精濃度達每公升0.15毫克
    ，即不得駕車，酒精濃度小於每公升0.15毫克（不包括0.15
    毫克），才得以駕車（臺北高等行政法院109年度交上字第2
    0號判決意旨參照）。
  ㈢經查，本院勘驗本件採證影片，勘驗結果如下：
　　⒈檔案名稱：2021_0816_225846_405
　　　⑴此段影片為等待交通隊前來過程；
　  ⒉檔案名稱：2021_0816_230150_406
　　  ⑴23:03:41：員警詢問原告是否飲酒，原告表示中午有飲
        酒；
　　  ⑵23:03:54：原告飲用礦泉水；
　　  ⑶23:04:33：員警對訴外人實施酒測；
　　⒊檔案名稱：2021_0816_230451_407
　　　⑴23:05:04：員警告知酒測值0.00mg/L，請訴外人於酒測
        值單簽名；
　　　⑵23:06:58：原告飲用礦泉水；
　　⒋檔案名稱：2021_0816_230632_408
　　　⑴23:07:39：員警對原告實施酒測；
　　　⑵23:07:53：員警告知原告酒測值0.17mg/L；
　　　⑶23:08:44：員警對原告為權利告知；
　　　⑷23:09:25：員警請原告在酒測值單簽名；
　　⒌檔案名稱：2021_0816_230933_409
　　　⑴此段影片為等待警車過程；
　　有本院勘驗內容及影片截圖（見本院卷第131至141頁）附卷
    可參，且將上開勘驗內容及影片截圖函請兩造表示意見（見
    本院卷第143至161頁），復有舉發機關111年3月7日新北警
    店交字第1114100809號函暨所附酒測值單、呼氣酒精測試器
    檢定合格證書、道路交通事故現場圖、道路交通事故調查報
    告表、調查筆錄、道路交通事故照片、當事人酒精測定紀錄
    表、肇事人自首情形紀錄表及當事人登記聯單（見本院卷第
    75至108頁）在卷可按，可徵原告於前揭時、地駕駛系爭車
    輛發生交通事故，為舉發機關員警對其實施吐氣酒精濃度測
    試，測得吐氣所含酒精濃度為0.17mg/L等情。是被告據此開
    立原處分裁罰原告，洵屬有據。
　㈣原告雖主張本案業經臺北地方檢察署檢察官為不起訴處分，
    請求撤銷所有罰責云云。查原告於前揭時、地駕駛系爭車輛
    發生交通事故，經臺灣臺北地方檢察署檢察官認原告吐氣酒
    精濃度僅為0.17mg/L，但其案發當時意識清楚且精神狀態良
    好，尚未達到不能安全駕駛之程度，於110年9月27日以110
    年度偵字第26080號為不起訴處分等情，固有上開不起訴處
    分書（見本院卷第23至27頁）附卷可參，惟本件原告吐氣酒
    測值為0.17mg/L，其酒精濃度已超過道路交通安全規則第11
    4條第2款規定之0.15mg/L，揆諸前開規定及說明，即得予以
    裁罰。又刑法第185條之3第1項第2款則明定駕駛人須達「不
    能安全駕駛」之程度始負擔刑責，二者構成要件顯有不同，
    尚難僅以原告之同一違規事實經不起訴處分，即遽認有減免
    行政裁罰之事由存在。是原告前開主張，應不可採。
　㈤另本件原告之酒測值為0.17mg/L，依違反道路交通管理事件
    統一裁罰基準及處理細則第12條第1項第12款規定，固屬於
    得勸導之範圍內，然原告於前揭時、地駕駛系爭車輛發生交
    通事故，業如前述，且原告自承當時係駕車右轉未注意左邊
    車輛以致發生擦撞等語，有前開不起訴處分書可參，難認情
    節輕微，則舉發機關衡諸上開情節後認為應予舉發為妥適，
    為合於義務之裁量，並無裁量怠惰或濫用之情形，故舉發機
    關據此所為之舉發，並無違法，附此敘明。
　㈥末按本件違規行為時點之違反道路交通管理事件統一裁罰基
    準表記載，小型車駕駛人其吐氣所含酒精濃度達每公升0.15
    毫克以上未滿0.25毫克或血液中酒精濃度達百分之0.03以上
    未滿0.05，逾越應到案期限60日以上，繳納罰鍰或逕行裁決
    處罰者，應處罰鍰45,000元，吊扣其駕駛執照2年，並應接
    受道路安全講習。核此規定，係基於母法之授權而為訂定，
    且就違反道路交通管理事件統一裁罰基準及處理細則附件所
    示統一裁罰基準表中有關道交條例第35條第1項第1款裁罰基
    準內容，並未牴觸母法，被告自得依此基準而為裁罰。是本
    件原告未於舉發通知單記載之應到案日期即110年9月15日前
    到案聽候裁決，被告遂於111年1月17日逕行裁決，以原處分
    裁處原告罰鍰45,000元，吊銷駕駛執照24個月，並應參加道
    路交通安全講習，並無違誤。
　㈦本件判決基礎已臻明確，兩造其餘攻擊、防禦方法及訴訟資
    料經本院審酌後，核與判決結果不生影響，無一一論述之必
    要，併此敘明。
七、結論：
　　原處分認事用法並無違誤，原告訴請撤銷原處分為無理由，
    應予駁回。至本件裁判費為300元，應由敗訴之原告負擔，
    爰確定第一審訴訟費用額如主文第2項所示。　
中　　華　　民　　國　　111 　年　　 7　　月　　20　　日
　　　　　　　　　行政訴訟庭　法　官　邱士賓
上為正本係照原本作成。如不服本判決，應於送達後20日內，向本院提出上訴狀並表明上訴理由（原判決所違背之法令及其具體內容或依訴訟資料可認為原判決有違背法令之具體事實)，其未載明上訴理由者，應於提出上訴後 20 日內向本院補提理由書（上訴狀及上訴理由書均須按他造人數附繕本，如未按期補提上訴理由書，則逕予駁回上訴），並應繳納上訴裁判費新臺幣 750 元。
中　　華　　民　　國　　111 　年　　 7　　月　　20　　日
                              書記官  李  欣
　　　
訴訟費用計算書
項　　　　目　　　　　　　金　額（新臺幣）　　備　註
第一審裁判費　　　　　　　　300元
合        計　　　　　　　　300元